【裁判字號】    99,易,649
【裁判日期】    990610
【裁判案由】    詐欺
【裁判全文】
臺灣高雄地方法院刑事判決               99年度易字第649號
公  訴  人  臺灣高雄地方法院檢察署檢察官
被      告  乙○○
上列被告因詐欺案件，經檢察官提起公訴（98年度偵緝字第2126
號），本院判決如下：
    主  文
乙○○幫助犯詐欺取財罪，處有期徒刑參月，如易科罰金，以新
臺幣壹仟元折算壹日，減為有期徒刑壹月又拾伍日，如易科罰金
，以新台幣壹仟元折算壹日。
    事  實
一、乙○○預見提供金融帳戶提款卡、密碼、存摺、印章等物予
    陌生人士使用，有可能為非法集團所利用，以遂行欺騙不知
    情之社會大眾及隱匿掩飾犯罪所得財物或利益之目的，竟仍
    基於幫助詐欺之不確定故意，於民國95年11月8 日至96年2
    月3 日間某日許，在不詳處所，將其向中國信託商業銀行前
    鎮分行（起訴書誤載為基隆分行）（帳號：000000000000
    號）所申設之帳戶提款卡、密碼、存摺、印章交予真實姓名
    年籍不詳之詐欺集團成員，以供詐欺集團成員使用。嗣詐騙
    集團成員取得上揭乙○○之帳戶後，即意圖為自己不法之所
    有，於96年2 月3 日下午3 時，佯裝為「戀戀不忘蒟蒻干」
    公司之客服人員，向甲○○誆稱必須於該日24時前，將其對
    該公司之網路購物相關紀錄取消，否則其帳戶將遭公司扣款
    云云，使其陷於錯誤，遂依詐騙集團成員之指示，於同日匯
    款5 次，每次新臺幣（下同）2 萬元，共計10萬元之金額至
    上開乙○○之帳戶內，嗣經甲○○察覺有異報警處理，始循
    線查知上情。
二、案經臺北縣政府警察局板橋分局報請臺灣板橋地方法院檢察
    署呈請臺灣高等法院檢察署令轉臺灣高雄地方法院檢察署檢
    察官偵查起訴。
    理  由
一、證據能力部分：
    按被告以外之人於審判外之言詞或書面陳述，除法律有規定
    者外，不得作為證據，刑事訴訟法第159 條第1 項定有明文
    ，此即學理上所稱之「傳聞證據排除法則」，而依上開法律
    規定，傳聞證據原則上固無證據能力，但如法律別有規定者
    ，即例外認有證據能力。又按被告以外之人於審判外之陳述
    ，雖不符同法第159 條之1 至之4之規定，而經當事人於審
    判程式同意作為證據，法院審酌該言詞陳述或書面陳述作成
    時之情況，認為適當者，亦得為證據，同法第159 條之5 第
    1 項定有明文。查本判決下列所引用之證據，均經被告、檢
    察官於本院審理中同意作為證據（見本院易字卷第24頁），
    本院審酌該等傳聞證據作成時之狀況，並無違法或不當等不
    宜作為證據之情形，依前開說明，亦得作為證據。
二、訊據被告乙○○固坦承有開設上開中國信託銀行帳戶一事，
    惟矢口否認有何幫助詐欺之犯行，辯稱：其將上開帳戶之存
    摺、印章、提款卡，及存簿密碼一併放在機車裡，不料上開
    物品竟遭竊盜，其並無販賣帳戶給詐騙集團云云。經查：
（一）被害人甲○○於上開時、地，遭犯罪集團成員以上述事由
      詐欺，致陷於錯誤，遂依對方指示匯款10萬元至被告上開
      中國信託商業銀行帳戶，旋即於當日遭人提領一空之事實
      ，業據證人即被害人甲○○於警詢時證述甚詳，並有報案
      紀錄1 份、ATM 交易明細表5 張、被告中國信託商業銀行
      交易明細查詢1 份在卷可稽，上開事實，堪可認定。
（二）參諸被告乙○○先於警詢中辯稱：我的存摺、提款卡、密
      碼、印章等物曾經放在機車置物箱，因為被撬開，所以都
      被拿走，這個帳戶我與我先生離婚後就沒有再使用了等語
      ，然於審理中竟改稱：在還沒離婚時就發現帳戶資料被偷
      了云云，其對於遺失時間之陳述先後不一，已值存疑。又
      被告對於發現失竊後有無辦理掛失一事，於警詢中原稱沒
      有掛失，於偵查中改稱有掛失，於本院準備程序中又稱沒
      有掛失，審理中復改稱有掛失，其陳述反覆紊亂，已難採
      信，另參諸該帳戶除在94年2 月4 日曾有臨櫃掛失存摺，
      及94年2 月15日有重設密碼之紀錄外，並未曾有印鑑及金
      融卡掛失紀錄，有中國信託商業銀行股份有限公司99年4
      月30日中信銀字第09922271205551號函1 份附卷可稽（見
      本院易字卷第9 頁），核諸被告於審理中供稱：其只有辦
      理過1 次遺失等語，堪認其所指稱之掛失係94年2 月4 日
      該次之臨櫃辦理存摺掛失，被告既於94年2 月4 日後尚在
      使用該帳戶作為家中開支使用（偵卷第5 、6 頁），足見
      該次掛失與被告辯稱「失竊」無關，被告於自稱帳戶資料
      「失竊」後，從未曾辦理任何掛失、亦未報警一事，堪可
      認定。衡諸一般人使用金融帳戶提款之習慣，為避免遺失
      存摺或提款卡時，帳戶內之存款遭人盜領，通常均將提款
      卡、存摺與密碼分別存放，而不至於將密碼記載於提款卡
      上或與提款卡同時存放，否則密碼之設定即失其意義，被
      告將存摺、密碼、提款卡、印章一併置放在機車置物箱此
      等不安全之處所，其所辯已顯與常情不合，又其在發現上
      開物品遺失後，應知悉帳戶內之金錢隨時處於被提領一空
      之風險中，竟未報案也未申請止付，亦與常理有悖，被告
      徒以：我當時想說平日都沒有在使用，裡面也沒錢，就沒
      有管云云，係屬卸責之詞，要無足採。
（三）又被告原辯稱：我的帳戶資料放在機車坐墊下置物箱內，
      置物箱被撬開過，東西都不見了等語，惟其亦自稱：置物
      箱內尚有雨衣、安全帽、零錢、帳單等物，是該安全帽既
      為其騎機車必須使用之物，其置物箱被撬開一事，其豈有
      不知之理，惟被告竟以：我不知道存摺何時不見，我不常
      開置物箱云云置辯，顯然其所辯前後矛盾，殊難採信。另
      自詐騙集團之角度審酌，渠等既知利用他人之帳戶掩飾犯
      罪所得，應非愚昧之人，當知社會上一般正常之人如帳戶
      存摺、提款卡印鑑遭竊或遺失，為防止拾得或竊得之人盜
      領其存款或做為不法使用而徒增訟累，必於發現後立即報
      警或向金融機構辦理掛失止付，在此情形下，如仍以該帳
      戶作為犯罪工具，則在渠等向他人詐騙，並誘使被害人將
      款項匯入該帳戶後，極有可能因帳戶所有人掛失止付而無
      法提領，則渠等大費周章從事於犯罪之行為，甘冒犯罪後
      遭追訴、處罰之風險，卻只能平白無故替原帳戶所有人匯
      入金錢，而無法得償犯罪之目的，是以犯罪集團若非確定
      該帳戶所有人不會報警或掛失止付，以確定能自由使用該
      帳戶提款、轉帳，當不至於以該帳戶從事犯罪，是而，被
      告確係於該帳戶頻繁使用之最後1 次存提即95年11月8日
      後，被害人遭詐騙前之96年2 月3 日前（見本院易字卷第
      12頁），即在不詳地點將上開帳戶存摺、提款卡及提款密
      碼提供予不詳詐欺集團成員使用一情，應可認定。
（四）又依一般人之社會生活經驗，可預見倘係合法收入，本可
      自行向金融機構開戶使用，而無蒐集他人帳戶之必要，又
      利用人頭帳戶作為出入帳戶，而向不特定民眾詐取金錢之
      犯罪案件層出不窮，且經媒體廣為披載，被告對此應知之
      甚詳，縱不知該犯罪集團將用以作何犯罪用途，然對於該
      犯罪集團將利用其所交付之帳戶，用於犯罪之使用，顯屬
      已預見其發生之可能性，且此結果之發生並不違背其本意
      ，足見被告應有幫助該犯罪集團利用上開帳戶作為詐欺取
      財不法使用之不確定故意存在，要屬無疑。綜上所述，本
      案事證明確，被告幫助詐欺取財之犯行，堪以認定。
三、按刑法第339 條第1 項之詐欺取財罪，係以施用詐術使人陷
    於錯誤而交付財物為犯罪構成要件，上開詐騙集團利用被告
    提供之帳戶，作為指示被害人匯款進入而據以提領詐騙款項
    遂行詐欺犯行之工具，被告提供帳戶要非詐欺取財罪之構成
    要件行為，且被告僅將帳戶交與他人後即未再過問，亦無為
    自己犯罪之意思，其行為僅係對於該犯罪之實行有所助益之
    協助行為，故核被告所為，係犯刑法第30條第1 項、第339
    條第1 項幫助詐欺取財罪。又被告係幫助犯，依刑法第30條
    第2項規定，應按正犯之刑減輕之。爰審酌被告雖未實際參
    與詐欺取財犯行，但其提供帳戶供不法犯罪集團使用，不僅
    造成執法機關不易查緝犯罪行為人，嚴重危害社會治安，助
    長社會犯罪風氣，更造成被害人求償上之困難，並參酌被告
    犯後飾詞矯飾，未見悔意，及其犯罪目的、手段、造成之損
    害等一切情狀，量處如主文所示之刑，並諭知易科罰金之折
    算標準。被告所犯上開罪名，係於96年4 月24日以前所為，
    且被告業於97年6 月19日經高雄地方法院檢察署通緝（中華
    民國96年罪犯減刑條例施行日即96年7 月16日後），並於98
    年9 月15日緝獲，有高雄地方法院檢察署通緝書及高雄地方
    法院檢察署通緝人犯歸案證明書各1 份在卷可按（見第2126
    號偵緝卷第4 、8 頁），是被告並非中華民國96年罪犯減刑
    條例第5 條所規定不得減刑之情形，經核符合同條例2 條第
    1 項第3 款之規定，應減其宣告刑2 分之1 ，並諭知易科罰
    金之折算標準。
據上論斷，應依刑事訴訟法第299 條第1 項前段，刑法30 條、
第339 條第1 項、第41條第1 項前段，刑法施行法第1 條之1 ，
中華民國96年罪犯減刑條例第2 條第1 項第3 款、第7 條。
本案經檢察官陳麗琇到庭執行職務。
中    華    民    國    99    年    6     月    10    日
                  刑事第一庭    審判長法  官   蔡國卿
                                      法  官   王淑惠
                                      法  官   張琬如
以上正本證明與原本無異。
如不服本判決應於收受送達後10日內向本院提出上訴書狀，並應
敘述具體理由；如未敘述上訴理由者，應於上訴期間屆滿後20日
內向本院補提理由書（均須按他造當事人之人數附繕本）「切勿
逕送上級法院」。
中    華    民    國    99    年    6     月    10    日
                                      書記官   劉甄庭
附錄法條：
中華民國刑法第339條第1項
（普通詐欺罪）
意圖為自己或第三人不法之所有，以詐術使人將本人或第三人之
物交付者，處 5 年以下有期徒刑、拘役或科或併科 1 千元以下
罰金。

司法院資訊處製作；財團法人民間司法改革基金會備份。
